臺灣高等法院高雄分院刑事判決　　　　100年度上易字第996號
上　訴　人　臺灣高雄地方法院檢察署檢察官
被　　　告　張展榮
上列上訴人因被告家庭暴力之恐嚇案件，不服臺灣高雄地方法院
100 年度易字第963 號中華民國100 年8 月5 日第一審判決（起
訴案號：臺灣高雄地方法院檢察署99年度偵字第33164 號），提
起上訴，本院判決如下：
    主  文
上訴駁回。
    理  由
一、公訴意旨略以：張展榮係張水木與張蔡好之子，原共同居住
    於高雄市○○區○○路329 巷10弄7 號5 樓，因張水木認張
    展榮養狗不重視衛生，及經常於深夜被狗之吠叫聲吵醒，遂
    口頭告戒張展榮，詎張展榮因此心生不滿，於民國99年10月
    4 日20時20分許，飲酒後，在上開處所，以三字經辱罵張水
    木，並對張水木及張蔡好恐嚇稱：「我不要讓你們夫妻倆活
    過今天晚上9 點，就算你們2 個今天沒死，我搬出去後，也
    要回來鬧到你們死等語。」致張水木、張蔡好心生畏懼。因
    認被告張展榮所為係犯刑法第305 條恐嚇危害安全罪嫌。
二、按犯罪事實應依證據認定之，無證據不得認定犯罪事實；不
    能證明被告犯罪者，應諭知無罪之判決，刑事訴訟法第154
    條第2 項、第301 條第1 項分別定有明文。又事實之認定，
    應憑證據，如未能發現相當證據，或證據不足以證明，自不
    能以推測或擬制之方法，以為裁判基礎。再認定不利於被告
    之事實，須依積極證據，苟積極證據不足為不利於被告事實
    之認定時，即應為有利於被告之認定，更不必有何有利之證
    據。而認定犯罪事實所憑之證據，雖不以直接證據為限，間
    接證據亦包括在內；然而無論直接或間接證據，其為訴訟上
    之證明，須於通常一般之人均不致有所懷疑，而得確信其為
    真實之程度者，始得據為有罪之認定，倘其證明尚未達到此
    一程度，而有合理之懷疑存在，致無從為有罪之確信時，即
    應為無罪之判決。而刑事訴訟法第161 條已於91年2 月8 日
    修正公布，其第1 項規定：檢察官就被告犯罪事實，應負舉
    證責任，並指出證明之方法。因此，檢察官對於起訴之犯罪
    事實，應負提出證據及說服之實質舉證責任。倘其所提出之
    證據，不足為被告有罪之積極證明，或其指出證明之方法，
    無從說服法院以形成被告有罪之心證，基於無罪推定之原則
    ，自應為被告無罪判決之諭知（最高法院30年度上字第816
    六號、40年度臺上字第86號、76年度臺上字第4986號、92年
    度臺上字第128 號判例意旨參照）。
三、公訴人認被告張展榮涉犯恐嚇危害安全罪嫌，無非係以：證
    人即告訴人張水木、證人張蔡好之證述為其主要論據。訊據
    被告張展榮固不諱言於上開時、地，與張水木發生爭吵，然
    堅詞否認恐嚇犯行，辯稱：伊於案發當時有與伊父張水木爭
    執，爭執中因生氣難免講話會大聲，但伊絕無口出恐嚇父母
    的言語等語。
四、證據能力部分：
    按被告以外之人於審判外之陳述，經當事人於審判程序同意
    作為證據，法院審酌該言詞陳述或書面陳述作成時之情況，
    認為適當者，亦得為證據；又當事人、代理人或辯護人於法
    院調查證據時，知有第159 條第1 項不得為證據之情形，而
    未於言詞辯論終結前聲明異議者，視為有前項之同意。刑事
    訴訟法第159 條之5 第1 項、第2 項分別定有明文。查檢察
    官、被告於本院審理時對卷內之審判外之供述迄至本院辯論
    終結前均未提出異議，且依卷內資料審酌上開資料作成時之
    情況，亦認為並未有何違背法律或其他相關規定之情事，而
    應認為適當，是依刑事訴訟法第159 條之5 第2 項之規定，
    應認有證據能力，自得引為判決之依據。
五、經查：
（一）被害人所述被害之經過事實，須無瑕疵可指，而就其他方
      面之調查復與事實相符，始足據為判決之基礎（最高法院
      99年度臺上字第7880號判決意旨參照）。次按，告訴人提
      起告訴，係以使被告受刑事處罰為目的，為擔保其所為陳
      述之真實性，自應有足以令人確信其陳述為真實之補強證
      據，始能資為其指訴被告所為犯行之論罪依據。而所謂補
      強證據，則指除告訴人之供述外，其他足以證明告訴人告
      訴之事實確具有相當程度真實性之證據而言，雖所補強者
      ，非以事實之全部為必要，但亦須因補強證據與該告訴人
      指訴之相互利用，足使犯罪事實獲得確信者，始足當之。
      是告訴人之陳述是否與事實相符，仍應調查其他證據以資
      審認；被害人之陳述如無瑕疵，且就其他方面調查又與事
      實相符，固足採為科刑之基礎，倘其陳述尚有瑕疵，則在
      未究明前，自不得遽採為論罪科刑之根據（最高法院52年
      臺上字第1300號、61年臺上字第3099號判例意旨參照）。
      又兩名以上共犯之自白，不問是否屬於同一程序（共同被
      告），縱所述內容一致，仍屬自白之範疇，究非自白以外
      之其他必要證據，故此之所謂補強證據，應求諸於共犯自
      白以外，實際存在之有關被告與犯罪者間相關聯之一切證
      據；必共犯之自白先有補強證據，而後始得以該自白為被
      告或其他共犯自白之補強證據，殊不能逕以共犯兩者之自
      白相互間作為證明其中一方所自白犯罪事實之補強證據（
      最高法院96年度臺上字第7105號判決意旨參照），揆之相
      同法理，雖兩名以上被害人陳述之內容一致，惟茍關於被
      告與犯罪間關聯之補強證據不存在時，仍不得以此作為認
      定被告有罪之證據，亦即不得將被害人間之陳述互作為補
      強證據，而據以認定被告之罪行。查，依證人張水木、張
      蔡好於警詢、檢察事務官詢問時雖均指稱：被告恐嚇不要
      讓我們夫妻活過今天晚上9 時，就算我們夫妻今天沒死，
      他搬出去後，也要回來鬧到我們死等語（偵卷第4-5 頁、
      第36頁、第46-47 頁），證人張水木、張蔡好於本案立於
      被害人身分，衡諸前揭最高法院判決意旨，證人張水木、
      張蔡好上揭陳述，仍應認有補強證據以增強其陳述之憑信
      性，始足為認定被告犯罪事實之依據。再依上開告訴人之
      陳述，證人張水木於警詢係陳稱：「於99年10月4 日20時
      20分許，因我兒子張展榮飼養狗，很不著重狗的衛生且深
      夜入睡時刻狗吠叫被吵醒，我就口頭上跟張展榮告知，但
      他在今（4 ）日20時20分許卻趁著酒後就開始辱罵我祖先
      ，並以三字經罵我，並恐嚇要讓我活不到今日（4 日21時
      ），讓我心生畏懼。」（偵卷第4 頁）；另證人張蔡好於
      警詢則係陳稱：「於昨天晚上（3 ）日19時30分，因為我
      兒子張展榮所養之小狗發情對我孫女張婭群抱腿做性姿式
      之動作，我看了很捨不得，於是我叫我孫女拿棍子打那隻
      狗，而張婭群大姐說不要打那隻狗，而我先生張水木說是
      妳們不懂不是那隻狗不懂，而到了今日（4 ）日20時20分
      許，我兒子張展榮回至家中便至我們門房外以腳踢門並對
      我們罵髒話，並說不要讓我們夫妻倆活到今日（4 ）晚上
      21時。」（偵卷第5-6 頁），依二人證述內容，究竟是證
      人張水木因被告不著重狗衛生且深夜又遭狗吠吵醒，不滿
      之下告知被告，竟反遭被告出言恐嚇？或是因證人張蔡好
      3 日19時30分要求以棍子打狗然未獲得被告之女張婭群同
      意，張展榮於4 日20時20分回至家中便直至告訴人二人之
      門房外出言恐嚇？二人陳述當時衝突之原因，並不相同，
      實情如何，即有可疑，在未有補強證據增其憑信性之前，
      自難遽採為被告不利之認定。
（二）證人陳家樺於原審審理時證稱：10月初的時候，我和兩個
      女兒在吃飯，我們養的狗在我們腳邊玩。不知道什麼原因
      ，我公公張水木就大聲罵狗，說要趕我們出去，我就覺得
      奇怪，不知道為什麼會越講越嚴重，後來我公公就一直罵
      ，我們就沒吃飯，東西收一收。當天我先生即被告張展榮
      剛好不在，後來被告回來後，我並沒有將上開我公公張水
      木罵人的事告訴被告到了隔天，我公公沒去運動，被告問
      我公公是不是生病，不然為什麼沒去運動，我公公就很大
      聲的罵被告不要假好心，意思就是我們母女已經跟我先生
      講昨晚的事情了，其實我們都沒有說。被告會問我發生什
      麼事情，我就把這件事情告訴被告，被告與我公公就是因
      為這樣吵起來的，其實沒有什麼，只是為了那隻狗等語（
      見原審卷第22-23 頁），證人陳家樺之前開供述核與被告
      之供述，尚相一致。足認被告所述未出恐嚇言語，尚非無
      據。
（三）綜上公訴人起訴所憑之證據，尚不足證明被告所為該當刑
      法第305 條恐嚇危害安全罪之要件。此外，復未見其他積
      極證據足資證明被告有何公訴意旨所指訴之恐嚇危害安全
      犯行，揆諸前揭法律規定及判例意旨，不能證明被告犯恐
      嚇危害安全罪。
六、原審認被告被訴刑法第305 條之恐嚇罪，核屬不能證明，而
    為無罪之諭知，經核尚無違誤。檢察官上訴意旨略以：告訴
    人二人之陳述可以互為補強，並不需另外其他之補強證據；
    且告訴人二人於警詢、偵查中對於遭被告出言恐嚇均感到害
    怕均已陳述明確，被告所為已然對告訴人二人心理上構成威
    脅，原審認定事實有待商榷等語，然查告訴人二人對於如何
    遭到被告出言恐嚇之緣由，供述均有出入，則當時情形究係
    如何，不無疑問；且對原審依職權所為之證據取捨以及心證
    裁量，反覆爭執，惟依公訴人所提出之各項證據，尚無法達
    於通常一般之人均不致有所懷疑，而得確信其為真實之程度
    ，而不足認定被告涉有本件恐嚇犯行，已如前述，公訴人並
    未進一步提出積極證據以實其說，所言尚屬臆測，其上訴難
    認為有理由，應予駁回。
七、被告被訴毀損罪部分，已據原審判決確定，爰不另論列。
據上論斷，應依刑事訴訟法第368條，判決如主文。
本案經檢察官莊榮松到庭執行職務。
中    華    民    國   100    年    10    月    28    日
                  刑事第三庭    審判長法  官  莊崑山
                                      法  官  莊松泉
                                      法  官  簡志瑩
以上正本證明與原本無異。
不得上訴。
中    華    民    國   100    年    10    月    28    日
                                      書記官  吳新貞